最高法院刑事判決　　　　　　九十四年度台上字第二五六０號
　　上　訴　人　丙○○
　　　　　　　　　　　　105.
　　選任辯護人　葉文博律師
　　上　訴　人　乙○○
　　　　　　　　　　　　豐路1.
　　選任辯護人　宋志衡律師
　　上　訴　人　甲○○
　　　　　　　　　　　　66巷.
上列上訴人等因殺人案件，不服台灣高等法院中華民國九十四年
一月四日第二審更審判決（九十三年度重上更(四)字第一四六號，
起訴案號：台灣桃園地方法院檢察署八十九年度偵字第三六０三
、三九八四號），提起上訴，本院判決如下：
    主  文
原判決關於丙○○、乙○○部分撤銷，發回台灣高等法院。
其他上訴駁回。
    理  由
一、發回（即丙○○、乙○○）部分：
本件原判決撤銷第一審關於上訴人丙○○、乙○○部分科刑之判
決，改判均論處上訴人二人共同殺人罪刑（丙○○處死刑；乙○
○為累犯，處無期徒刑）。固非無見。
惟查：(一)、原判決於理由內係以原審經調取乙○○、丙○○二人
警詢錄音帶，其中乙○○錄音帶部分，先在庭外試播結果，其警
員之詢問語氣平和。陳某之回答並無遭刑求之喊叫聲，詢問進行
中參雜打字及鄰近機具聲音，陳某之回答與筆錄雖不盡一致，應
係綜合詢問之故。有書記官於民國九十三年十月十四日製作試播
記要（原判決誤載為「試撥紀要」）一紙可參。嗣於同年十一月
十九日下午三時在原審法院當庭再行勘驗播放，法官先向乙○○
諭知：請注意是否你自己之聲音，內容是否正確，有無非你所講
的話等語，播放中陳某自承係其回答聲音無誤，播放過程中時有
停止講話聲音，且有雜音呈現之情形數次，每次約二、三分鐘，
但警察之發問及陳某之回答均溫和、緩慢、無兇惡及被迫痛苦樣
子。陳某亦陳明係先談話再作筆錄，不是一開始就錄音等語，有
該日之勘驗筆錄可憑，因認乙○○警詢應無遭刑求逼供情事（見
原判決第二十、二十一頁）。然依刑事訴訟法第二百十二條「法
院或檢察官因調查證據及犯罪情形，得實施勘驗」之規定，「勘
驗」乃法院或檢察官調查證據職權之一，僅法官及檢察官得以行
之，書記官並無此項權限。是原判決理由以書記官就乙○○之警
詢錄音帶於庭外試播所製作之試播記要，為丙○○、乙○○二人
犯罪論據之一，其採證已屬違背法令。且原審法院勘驗乙○○上
開警詢錄音帶，依其勘驗筆錄「綜合勘驗結果欄一」記載，錄音
並未依筆錄順序發問後回答，僅就某些事項詢問，且甚為零碎，
聲音內容亦非十分清晰，無從與筆錄順序對照等語（見原審更(四)
卷第一六九頁）。如果無誤，則該錄音之聲音既非十分清晰，如
何得認為警察之發問及陳某之回答均溫和、緩慢、無兇惡及被迫
痛苦樣子？實非無疑。況乙○○之警詢錄影帶經內政部警政署刑
事警察局鑑定結果，確有遭剪接情形。原判決於理由內既以錄影
係重在詢問過程之外部影像，陳述內容真實與否，仍應以詢問筆
錄及錄音呈現為主，乃認縱排除該警詢錄影帶，亦不足以推翻本
件犯罪事實之認定（見原判決第十六頁，理由(七)）。但依陳某警
詢錄音帶上開勘驗結果，該錄音既未依筆錄順序發問後回答，且
係僅就某些事項詢問，甚為零碎，致無從與筆錄順序對照，則該
警詢筆錄所載乙○○之陳述與該錄音內容是否相符？有無刑事訴
訟法第一百條之一第二項不得為證據之情形？原判決理由對之未
為必要說明，乃遽採陳某警詢供述為丙○○、乙○○二人之犯罪
論據，亦嫌理由不備。(二)、刑事審判上之共同被告，係為訴訟經
濟等原因，由檢察官或自訴人合併或追加起訴，或由法院合併審
判所形成，其間各別被告及犯罪事實仍獨立存在。故共同被告對
於其他共同被告之案件而言，為被告以外之第三人，本質上屬於
證人，為確保被告對證人之詰問權，證人於審判中，除客觀不能
外，均應依法定程序，到場具結陳述，並接受被告之詰問，其陳
述始得作為認定被告犯罪事實之判斷依據。此由九十二年二月六
日修正公布，同年九月一日施行之刑事訴訟法第二百八十七條之
二「法院就被告本人之案件調查共同被告時，該共同被告準用有
關人證之規定。」、同法第一百五十八條之三規定：「證人依法
應具結而未具結者，其證言不得作為證據。」之規定自明。原判
決係以已判決確定之第一審及原審第一次更審之共同被告廖晉祥
、林志仁及原審此次更審之共同被告甲○○與丙○○、乙○○二
人之供述為丙○○、乙○○二人犯罪論據之一。依上開說明，各
該共同被告於丙○○、乙○○二人本件被訴殺人案件，同具有證
人性質。丙○○、乙○○二人於九十三年十月四日原審此次更審
準備程序中曾聲請將廖、林二人列為證人，予以傳喚到庭調查，
而丙○○之原審選任辯護人復於同日具狀聲請以證人身分傳訊甲
○○、乙○○二人，予以詰問（見原審更(四)卷第一○二頁、第一
○九至第一一一頁）。原審未傳喚該具證人身分之共同被告林志
仁到庭及以證人身分訊問乙○○、甲○○，令渠等具結，並分別
給予丙○○、乙○○二人及其辯護人詰問之機會，已不當剝奪丙
○○、乙○○二人之對質詰問權，乃遽予判決，顯屬違背法令。
而廖晉祥於原審第三次更審審理時，經以證人身分交互詰問，到
庭結證稱渠警詢之供詞並非實在，丙○○僅介紹伊與鍾炳德認識
，並未教導伊如何做案，案發當時未見乙○○有倒車動作等語（
見原審更(三)第二卷第一五四頁至第一六○頁）。此係對丙○○、
乙○○二人有利之證據，原判決未說明不採之理由，同嫌理由不
備。丙○○、乙○○二人上訴意旨，執以指摘原判決違背法令，
尚非全無理由，應認原判決關於丙○○、乙○○二人部分仍有撤
銷發回更審之原因。
二、駁回（即甲○○）部分：
查第三審上訴書狀，應敘述上訴之理由，其未敘述者，得於提起
上訴後十日內補提理由書於原審法院，已逾上述期間，而於第三
審法院未判決前仍未提出上訴理由書狀者，第三審法院應以判決
駁回之，刑事訴訟法第三百八十二條第一項、第三百九十五條後
段規定甚明。本件原判決係依刑法第二百七十一條第一項規定論
處上訴人甲○○共同殺人罪刑（累犯，處有期徒刑十二年）。甲
○○不服原審判決，於九十四年一月十七日提起上訴，並未敘述
理由，迄今逾期已久，於本院未判決前仍未提出，依上開規定其
上訴自非合法，應予駁回。
據上論結，應依刑事訴訟法第三百九十七條、第四百零一條、第
三百九十五條後段，判決如主文。
中　　華　　民　　國　九十四　年　　五　　月　 十九 　日
                      最高法院刑事第九庭
                          審判長法官  張　淳　淙
                                法官  張　春　福
                                法官  呂　丹　玉
                                法官  洪　昌　宏
                                法官  韓　金　秀
      本件正本證明與原本無異
                                      書  記  官
中　　華　　民　　國　九十四　年　　五　　月　二十六　日
                                                      Ｃ
